最高法院民事判決　　　　　　　　　　　　　　　九十一年度台上字第一九一七號
　　上　訴　人　乙○○
　　　　　　　　甲○○
　　共　　　同
　　訴訟代理人　呂榮海律師
　　被 上訴 人　寶祥實業建設股份有限公司
　　法定代理人　游大和
右當事人間請求給付買賣價金事件，上訴人對於中華民國九十年二月十三日台灣高等
法院第二審判決（八十九年度上字第一０二號），提起上訴，本院判決如左：
    主  文
原判決廢棄，發回台灣高等法院。
    理  由
本件被上訴人主張：上訴人乙○○向伊購買坐落桃園縣桃園市○路段一三七○之二號
、一三七○之三號二筆土地上興建之廠房編號Ｄ３棟十二樓乙戶及其基地應有部分，
嗣乙○○協同其配偶即上訴人甲○○與伊協議，房地產權應過戶於甲○○名下，前開
土地及建物買賣合約義務由該兩人共同連帶履行，現基地及房屋已過戶甲○○名下，
並早已交付房地完畢，惟上訴人尚欠價款新台幣（下同）二百七十萬元未付等情，爰
依買賣及協議之法律關係，求為命上訴人如數連帶給付並加付法定遲延利息之判決。
上訴人則以：被上訴人應負物之瑕疵擔保責任，伊有解除契約及同時履行抗辯等權利
，自得拒付系爭價金。又被上訴人未依債務本旨為給付，屬不完全給付，縱不能解約
，亦應減少價金。管理委員會就大門與被上訴人之協議，伊不受其拘束等語，資為抗
辯。
原審維持第一審所為上訴人敗訴之判決，駁回其上訴，無非以：被上訴人主張，上訴
人乙○○向其購買前開房屋土地，已依約過戶登記為上訴人甲○○名下，並交付上訴
人占有使用等情，為上訴人所不爭執，堪信為真實。上訴人雖以前開情詞置辯，惟查
上訴人於民國八十五年二月間搬遷進入上開房地居住，迄至被上訴人於八十八年三月
十日提起本件訴訟止，並未向被上訴人抗辯系爭房屋內有多處龜裂、漏水、內牆空心
，業經多次修繕，仍未改善等被上訴人應負擔保責任之瑕疵存在，已逾六個月之期間
，依法上訴人之契約解除權或價金減少請求權已消滅。即不得再以房屋有瑕疵為由而
拒絕給付價金。且上訴人自交屋日起迄本件起訴日止，從未以意思表示向被上訴人具
體表示行使解除契約權及價金減少請求權，徒以拒付系爭尾款即謂已行使上開權利，
自有誤會，難予採取。次按法律上所謂不完全給付僅為一種現象，非請求權本身，當
無十五年消滅時效適用之餘地。上訴人指本件時效為十五年云云，亦非可採。又上訴
人所指系爭房屋多處龜裂、漏水部分，依通常之檢查，應即能發現，且經台灣省土木
技師公會鑑定結果，據覆稱：寶祥縣寶社區Ｄ棟一樓公設部分均已修復，十二樓之二
之損壞及瑕疵均屬非結構性者，有鑑定函在卷可稽，是上訴人抗辯，系爭房屋有嚴重
瑕疵，為不完全給付云云，並不足採。況上訴人亦自承於被上訴人交屋時，並未依約
交付銀行貸款撥款單予被上訴人，自屬違約在先，上訴人自無主張同時履行抗辯權而
拒付尾款之餘地等詞，為其判斷之基礎。
惟查出賣人就其交付之買賣標的物有應負擔保責任之瑕疵，而其瑕疵於契約成立後始
發生，且因可歸責於出賣人之事由所致者，則出賣人除負物之瑕疵擔保責任外，同時
構成不完全給付之債務不履行責任，買受人如請求補正或賠償損害，則在出賣人補正
或賠償損害以前，非不得依民法第二百六十四條規定行使同時履行抗辯權。又因契約
互負債務者，他方提出之對待給付，若有瑕疵而不完全，既非依債務本旨提出給付，
在其未補正前，自得拒絕自己之給付。本件上訴人抗辯稱：伊向被上訴人所承購之系
爭房屋，內牆有多處龜裂，每逢下雨就嚴重漏水，內牆空心，伊於八十五年二月交屋
後，數次發現有此種漏水現象，使伊不堪其擾，住得不安寧，旋即口頭通知被上訴人
修復，並表明在其修復前，拒絕給付系爭價金，上訴人持續主張權利至今，復於八十
五年十一月五日致被上訴人之存證信函中，主張被上訴人所建造交付之系爭房屋不符
合債務本旨，為不完全給付，而拒付尾款等語，並提出上證一至上證四牆壁龜裂、房
屋漏水滲水、內牆空心等照片及存證信函為證據方法（原審卷第一五｜一六頁、第二
０｜二五頁），上開存證信函（即上證四）已表明前開瑕疵，經被上訴人派人前來檢
視確認無訛，並多次予以修繕，然瑕疵已嚴重致無法改善，因此在被上訴人對上開瑕
疵有效解決前，暫不付尾款等語。且依台灣省土木技師公會之鑑定結果，亦認定系爭
房屋確有室內牆面粉刷裂縫、膨拱、外牆磁磚裂損及窗台滲水等瑕疵存在，則在被上
訴人對上開瑕疵予以補正前，上訴人拒絕給付尾款，似非無據。原審未遑詳為調查斟
酌，並說明上訴人前開抗辯不足採取之意見，遽為上訴人不利之判決，自嫌速斷。上
訴論旨，執以指摘原判決不當，求予廢棄，非無理由。
據上論結，本件上訴為有理由。依民事訴訟法第四百七十七條第一項、第四百七十八
條第一項，判決如主文。
中      華      民      國    九十一    年      九      月     十九     日
                              最高法院民事第四庭
                                  審判長法官  蕭  亨  國
                                        法官  許  朝  雄
                                        法官  謝  正  勝
                                        法官  陳  淑  敏
                                        法官  黃  義  豐
      右正本證明與原本無異
                                              書  記  官
中      華      民      國    九十一    年      十      月     十一     日
